【裁判字號】    91,簡,238
【裁判日期】    920728
【裁判案由】    綜合所得稅
【裁判全文】
臺北高等行政法院判決                              九十一年度簡字第二三八號
    原      告  甲○○
    被      告  財政部臺灣省北區國稅局
    代  表  人  林吉昌（局長）
    訴訟代理人  乙○○
                丙○
右當事人間因綜合所得稅事件，原告不服財政部中華民國九十一年五月二十日台財訴
字第○九○○○六七二○二號訴願決定，提起行政訴訟，本院判決如左：
    主  文
原告之訴駁回。
訴訟費用由原告負擔。
    事  實
一、事實概要：原告為甲○○會計師事務所之負責人，其民國八十四年度綜合所得稅
    結算申報，自行申報取自該事務所執行業務所得新台幣（下同）二八九、八０一
    元，綜合所得總額為二九三、０五二元，淨額為二四、八０一元，經被告初查核
    定其取自甲○○會計師事務所執行業務所得為七五七、九三二元，併課原告當年
    度綜合所得稅，核定綜合所得總額為七六五、四三０元，淨額為五一二、九三二
    元，補徵稅額四０、八九三元。原告不服，申經復查結果未獲變更，提起訴願亦
    遭決定駁回，遂提起行政訴訟。
二、兩造聲明：
  (一)原告聲明：原處分及訴願決定均撤銷。
  (二)被告聲明：駁回原告之訴。
三、兩造之陳述：
  (一)原告主張之理由：
    原告經營之甲○○會計師事務所在臺北縣板橋市○○路○段三十七號八樓，位於
    商業辦公大樓內，並無浴室及廚房，且廁所與同樓層他公司共用，無法作為住家
    使用，八十四年度該址全部為營業用，被告按二分之一核認原告當年度之郵電費
    郵電費、水電瓦斯費及房屋、車位、小客車之折舊費用，與原告之住家及戶籍另
    在他址，該營業地址確未作住家使用之事實不符。
  (二)被告主張之理由：
    1.本案核定情形如下：
      郵電費：原申報八０、八七六元剔除無憑證、憑證不符、支付國際電話費與
        業務無關者後，其餘五八、三七四元因與住家合用無法明確劃分按二分之一
        核認，合計剔除四四、六三九元【計算式：15,452+58,374÷2】，核定郵電
        費支出為三六、二三七元。
      水電瓦斯費：原申報七０、四一二元剔除非營業地址發生之費用憑證五、一
        二三元，其餘六五、二八九元因營業與住家合用，按二分之一核認，合計剔
        除三七、七六七元【計算式：5,123＋65,289÷2】（復查決定筆誤為四四、
        六三九元），核定水電瓦斯費支出為三二、六四五元（復查決定筆誤為三七
        、七六七元）。
      折舊：原申報三七九、三八九元（辦公室二五一、六九七元、車位一一、０
        二五元及自用小客車一一六、六六七元），被告以其財產目錄上列示之財產
        ，其業務使用與自用部分未能明確劃分，遂按二分之一核定折舊費用為一八
        九、六九四元。
    2.原告主張甲○○會計師事務所營業地址與其當年度戶藉所在地（住所）並不相
      同，郵電費、水電費、折舊費用不應核半認列乙節。惟查八十四年度台北縣稅
      捐稽徵處房屋稅繳款書（管理代號：Ｚ00000000000Ｚ00000000000），載明系爭
      房屋之使用情形為住家用課稅現值一、四二八、六００元，非住家用非營業用
      課稅現值二、一六二、五００元，本案核半認列營業與住家合用費用，並無違
      誤；至於該房屋如有變更使用，原告應向主管稽徵機關申報使用情形，為房屋
      稅條例第七條所明定，原告申稱房屋稅單係由稅捐處核定繳稅，推諉之詞，委
      無足採。
    理  由
一、按「個人之綜合所得總額，以其全年左列各類所得合併計算之：‧‧‧第二類：
    執行業務所得：凡執行業務者之業務或演技收入，減除業務所房租或折舊、業務
    上使用器材設備之折舊及修理費，或收取代價提供顧客使用之藥品、材料等之成
    本、業務上雇用人員之薪資、執行業務之旅費及其他直接必要費用後之餘額為所
    得額。」「納稅義務人應於房屋建造完成之日起三十日內，向當地主管稽徵機關
    申報房屋現值及使用情形；其有增建、改建、變更使用或移轉承典時亦同」為行
    為時所得稅法第十四條第一項第二類及房屋稅條例第七條所明定。次按「執行業
    務者於規定期限內辦理結算申報並能提供證明所得額之帳簿、文據調查者，其執
    行業務所得，應依帳載核實認定。其未依規定提供調查者，應依所得稅法第八十
    三條及同法施行細則第十三條規定訂定之收費及費用標準核定其所得額．．．」
    「執行業務者在其住所裝置之電話，或執行業務者之汽車，如係執行業務與家庭
    合用者，其相關費用，以二分之一認列。」「水電瓦斯費：一、水表、電表、瓦
    斯表未過戶而實際係由執行業務者業務上使用者，於提出具體證明後，其水、電
    、瓦斯費，准予認列。二、共同使用之水、電、瓦斯，其費用以二分之一認列。
    ．．．」「折舊：一、供執行業務使用之固定資產，為執行業務者本人所有，取
    有確實憑證    者，得依規定提列折舊。上述固定資產為房屋時，其有非供執行
    業務使用之折舊，應按面積比例計算，不予認列；如無法明確劃分，以二分之一
    計算。．．．」執行業務所得查核辦法第八條、第十五條第二項、第二十六條及
    第三十條亦有明文。
二、原告為甲○○會計師事務所之負責人，甲○○會計師事務所於八十四年度列報郵
    電費八○、八七六元，水電瓦斯費七○、四一二元及折舊費用三七九、三八九元
    辦公室二五一、六九七元、車位一一、０二五元及自用小客車一一六、六六七元
    ），經被告核定郵電費支出為三六、二三七元，水電瓦斯費為三二、六四五元，
    折舊費用為一八九、六九四元。本件原告起訴僅就被告按二分之一核認其郵電費
    、水電瓦斯費及房屋、車位、小客車之折舊費用部分為爭執，主張甲○○會計師
    事務所在之臺北縣板橋市○○路○段三十七號八樓為商業辦公大樓，無法作為住
    家使用，原告之住家及戶籍另在他址云云。經查甲○○會計師事務所營業地址台
    北縣板橋市○○路○段三十七號八樓之使用情形，依原處分卷附八十四年度房屋
    稅繳款書影本所載，為住家用課稅現值一、四二八、六○○元，非住家用非營業
    用課稅現值二、一六二、五○○元，屬住家與非住家合用，被告認定其營業地點
    係住家與非住家合用，並無不合。至於原告是否設籍該處，是否有其他住處，與
    該址是否係住家與非住家合用係屬二事。又原告提出台北新大陸辦公棟管理委員
    會之證明書所稱系爭房屋所在只供辦公使用，不作住宅或其他用途，亦僅說明該
    大樓為辦公大樓性質，然其不能證明原告事實上就該址作何使用，難認該址當年
    度原告僅作為營業使用，況原告並未向主管稽徵機關申報房屋變更使用情形，其
    主張自無可採。從而被告以甲○○會計師事務所就所支付之郵電費、水電瓦斯費
    ，因與住家合用無法明確劃分，而其辦公室地點八十四年度係屬住家與非住家合
    用，其小客車雖列於財產目錄上，惟其係供業務或自用難以明確劃分，原告復未
    能提示所列報之財產均為營業使用之相關憑證，乃按二分之一核認前開費用，訴
    願決定予以維持，揆諸首開規定，均無違誤。原告仍執前詞聲請撤銷，為無理由
    ，爰不經言詞辯論予以駁回（本件適用簡易訴訟程序）。
三、據上論結，本件原告之訴為無理由，依行政訴訟法第二百三十三條第一項、第九
    十八條第三項前段，判決如主文。
中    華    民    國    九十二      年      七        月    二十八      日
                 臺 北 高 等 行 政 法 院   第 四 庭
                                   法  官  楊莉莉
（以事件涉及之法律見解具有原則性，經最高行政法院許可後，得上訴）
中    華    民    國    九十二      年      七        月    二十八      日
                                    書記官  王俊權


司法院資訊處製作；財團法人民間司法改革基金會備份。
